臺灣橋頭地方法院民事判決
111年度小上字第20號
上  訴  人  楊天祥  

被上訴人    柯懿芳  

法定代理人  柯瑞文  
上列當事人間請求返還借款事件，上訴人對於民國111年3月31日
本院旗山簡易庭111年度旗小字第68號第一審小額民事判決提起
上訴，本院第二審合議庭不經言詞辯論，判決如下：
  主  文
上訴駁回。
第二審訴訟費用新臺幣1,500元由上訴人負擔。
  理  由
一、對於小額程序之第一審裁判提起上訴，非以其違背法令為理
    由，不得為之，並應於上訴狀內記載上訴理由，表明原判決
    所違背之法令及其具體內容，暨依訴訟資料可認為原判決有
    違背法令之具體事實，民事訴訟法第436 條之24第2 項、第
    436 條之25分別定有明文。所謂違背法令，係指依同法第43
    6 條之32第2項準用第468條所定判決不適用法規或適用不當
    、第469 條第1 款至第5 款所定判決當然違背法令之情形（
    同條第6款「判決不備理由或理由矛盾」，不在準用之列）
    。以原判決有前條以外其他不適用法規或適用不當為理由時
    ，其上訴狀或理由書應表明該判決所違背之法令條項，或有
    關解釋字號或憲法法庭裁判意旨，或成文法以外之習慣或法
    理、法則等及其具體內容，暨係依何訴訟資料合於該違背法
    令之具體事實，並具體敘述為從事法之續造、確保裁判之一
    致性或其他所涉及之法律見解具有原則上重要性之理由。如
    以判決有同法第469 條第1 款至第5 款情形為理由，其上訴
    狀或理由書應揭示合於該條款之事實，暨係依何訴訟資料合
    於該違背法令之具體事實。查本件上訴人提起上訴，已具體
    指摘原判決有認定事實不憑證據、違反舉證責任分配法則、
    當事人進行主義及辯論主義，堪認其提起上訴，形式上已具
    備前開合法要件，先予敘明。再按小額訴訟程序之第二審判
    決，依上訴意旨足認為上訴無理由者，得不經言詞辯論為之
    ，民事訴訟法第436條之29第2款亦有明文。
二、上訴意旨略以：
　㈠被上訴人於原審就上訴人起訴狀主張兩造曾為男女朋友，雙
    方交往期間，被上訴人多次向上訴人借款及委任上訴人代為
    墊付相關款項，且就上訴人主張借貸款項與代墊款項之時間
    、金錢數額等情節均未曾爭執，而僅有辯稱被上訴人為受監
    護宣告之無行為能力人，被上訴人所為之意思表示無效而已
    ，故稱兩造間成立之借款關係及委任代墊費用關係無效云云
    ，從而，關於「兩造間有給付之關係存在」、「被上訴人因
    上訴人給付而受利益致其受損害」等事實，業經上訴人所不
    爭執而可認為真正，自無再命上訴人舉證之必要，又上訴人
    給付系爭金錢之借貸及委任代墊款項等契約關係既因被上訴
    人為受監護宣告之無行為能力人而自始無效，則被上訴人受
    有之系爭金錢利益自為無法律上之原因。原審未查，竟認上
    訴人尚需舉證證明給付系爭金錢之原因云云，自有認定事實
    不憑證據、舉證責任分配錯誤之違背法令。
　㈡此外，本件被上訴人在事實審即原審審理期間，僅主張被上
    訴人為受監護宣告之無行為能力人，被上訴人所為之意思表
    示無效，故稱兩造間成立之借款關係及委任代墊費用關係無
    效云云，除並未否認上訴人有基於借款關係及委任代墊費用
    關係給付系爭金錢外，更未有爭執上訴人請求之匯款總額有
    誤，並未否認上訴人有為被上訴人代墊如原判決附表三所示
    之醫療費、法院規費，亦未否認上訴人有為被上訴人代墊如
    原判決附表四所示房屋租金、購物消費，被上訴人更未有主
    張伊與第三人成立之債權契約（包含租賃契約、購物買賣契
    約）有因被上訴人為無行為能力人而無效，被上訴人且未否
    認上訴人有為伊代墊如原判決附表五所示日常生活消費。惟
    原審未查，竟逕認上訴人主張之匯款總額有誤，上訴人匯款
    如附表一所示金額至被上訴人帳戶及為被上訴人轉帳給付如
    附表二所示醫療費、如附表三所示之醫療費及法院規費、如
    附表四所示房屋租金及購物消費等之原因均無法證明，被上
    訴人與第三人成立之債權契約因被上訴人為無行為能力人而
    無效，被上訴人自無給付價金予第三人之義務云云，顯係就
    當事人所未聲明之利益，歸之於當事人，更就當事人未主張
    之事實、未提出之攻擊防禦方法逕為論斷，亦有違當事人進
    行主義及辯論主義，原審判決自屬違背法令，並聲明：㈠原
    判決廢棄。㈡被上訴人應給付上訴人新臺幣（下同）74,839
    元，及自起訴狀繕本送達翌日起至清償日止，按年息5%計算
    之利息。㈢第一、二審訴訟費用均由被上訴人負擔。
三、本件依民事訴訟法第436條之29第2款規定，不經言詞辯論而
    為判決，故無被上訴人書狀或陳述。
四、得心證之理由
  ㈠按當事人對於他造主張之事實，於言詞辯論時不爭執者，視
    同自認。但因他項陳述可認為爭執者，不在此限，民事訴訟
    法第280條第1項定有明文。經查，上訴人雖以前揭理由提起
    上訴認被上訴人未曾爭執伊之主張，應視同自認等語，惟觀
    之被上訴人於原審已稱「被告為受監護宣告人，故無行為能
    力，所為之意思表示無效，原告主張無理由，應予駁回」等
    語，並未表示不爭執，而僅就被上訴人為無行為能力人，所
    為法律行為無效為回應，其所述「原告主張無理由，應予駁
    回」等語，已可認為就上訴人之主張為爭執，則上訴人主張
    被上訴人於原審未曾爭執而視同自認，從而關於「兩造間有
    給付之關係存在」、「被上訴人因上訴人給付而受利益致其
    受損害」等事實，業經上訴人所不爭執而可認為真正，無再
    命上訴人舉證之必要等語，自無可採。
　㈡次按當事人主張有利於己之事實者，就其事實有舉證之責任
    ，民事訴訟法第277條前段定有明定。又按主張不當得利請
    求權之原告，係因自己之行為致造成原由其掌控之財產發生
    主體變動，則因該財產變動本於無法律上原因之消極事實舉
    證困難所生之危險自應歸諸原告，是以原告對不當得利請求
    權之成立要件應負舉證責任，亦即原告必須證明其與被告間
    有給付之關係存在，且被告因其給付而受有利益以及被告之
    受益為無法律上之原因，始能獲得勝訴之判決（最高法院94
    年台上字第2065號判決意旨參照）。
  ㈢依原審判決所載「原告主張為被告所否認，並以前詞置辯，
    依前揭說明，自應由原告舉證證明其與被告間有給付之關係
    存在，及被告因其給付而受利益致其受損害，並就被告之受
    益為無法律上之原因」，則原審認定被上訴人否認上訴人就
    請求被上訴人返還部分之主張，而認上訴人仍應就主張被上
    訴人受有給付型不當得利之要件負舉證責任，核屬原審取捨
    證據、認定事實之職權行使，難認有違反前揭舉證責任分配
    原則。又原審本諸調查證據之結果確定事實，並以之作為適
    用法律之基礎，自亦無違反當事人進行及辯論主義之情事。
    另上訴人指摘原審判決認定事實不憑證據等語，然依民事訴
    訟法第436條之32第2項規定，同法第469條第6款之判決不備
    理由或理由矛盾之當然違背法令事由於小額事件之上訴程序
    並不準用。是於小額事件中所謂違背法令，並不包含認定事
    實錯誤、取捨證據不當或當事人提出之事實或證據疏於調查
    或漏未斟酌之判決不備理由情形，則原審判決亦無此部分違
    背法令之情形。是以，原審認依上訴人所提證據不足證明上
    訴人與被上訴人間有給付關係、且被上訴人因其給付而受有
    利益、被上訴人之受益為無法律上之原因等事實均屬存在，
    而駁回上訴人之起訴，於法尚無違誤，自難認原審判決有何
    上訴人所指違背法令情事。
五、綜上所述，取捨證據、認定事實屬於事實審法院之職權，原
    判決之認定經核並無違背法令之處，即不許上訴人任意指摘
    原判決認定不當以為上訴理由。從而，上訴人提起上訴請求
    如上訴聲明所示，為無理由，爰不經言詞辯論，逕以判決駁
    回之。
六、再按法院為訴訟費用之裁判時，應確定其費用額，民事訴訟
    法第436條之19第1項定有明文，此依同法第436條之32第1項
    規定，於小額事件之上訴程序準用之。查上訴人提起本件上
    訴既經駁回，則上訴人應負擔之本件訴訟費用額為第二審裁
    判費1,500元。
七、據上論結，本件上訴顯無理由，判決如主文。　　
中　　華　　民　　國　　111 　年　　8 　　月　　12　　日
                民事第二庭 審判長法官 謝文嵐
　　　　　　　　　               法官 許慧如
　　　　　　　　　               法官 翁熒雪
以上正本係照原本作成。
本件不得上訴。
中　　華　　民　　國　　111 　年　　8 　　月　　12　　日
                                書記官　陳奕希